【裁判字號】    95,上訴,1087
【裁判日期】    951107
【裁判案由】    違反槍砲彈藥刀械管制條例
【裁判全文】
臺灣高等法院高雄分院刑事判決        95年度上訴字第1087號
上  訴  人
即  被  告  甲○○
指定辯護人  史雙全  義務律師
上列上訴人因違反槍砲彈藥刀械管制條例案件，不服臺灣高雄地
方法院95年度訴字第1294號中華民國95年5月18日第一審判決（
起訴案號：臺灣高雄地方法院檢察署95年度偵字第5219號），提
起上訴，本院判決如下：
     主  文
原判決撤銷。
甲○○未經許可，持有可發射子彈具有殺傷力之改造手槍，處有
期徒刑年貳月，併科罰金新臺幣壹拾萬元，罰金如易服勞役，
以新臺幣貳仟元折算壹日。扣案之具有殺傷力仿FN廠1910型半自
動手槍製造之改造手槍壹枝（槍枝管制編號000000 0000號，含
彈匣壹個）及口徑八點七釐米之土造子彈拾伍顆，均沒收。
     事  實
一、甲○○明知可發射子彈且具有殺傷力之改造手槍及具有殺傷
    力之子彈均為槍砲彈藥刀械管制條例所規定之管制物品，非
    經中央主管機關許可，不得持有之，竟仍基於持有具殺傷力
    之手槍及子彈之犯意，於民國95年1 月間，在高雄縣梓官鄉
    ○○○○道路旁之中油加油站，向自稱陳志章男子（公訴人另
    案偵辦中）取得具有殺傷力之仿FN廠1910型半自動手槍之改
    造手槍1 枝（含彈匣1 個，槍枝管制編號0000000000號）及
    具有殺傷力之口徑8.7mm 土造子彈22顆，即未經許可持有之
    。嗣於同年2 月9 日18時50分許，為警持本院核發之搜索票
    ，在甲○○位於高雄縣梓官鄉○○村○○路107 巷5 號住處
    ，查獲上開槍、彈（鑑定試射7 顆、剩15顆）及不具殺傷力
    之空氣手槍1 支等物。
二、案經內政部警政署保安警察第三總隊第二大隊移送臺灣高雄
    地方法院檢察署檢察官偵查起訴。
     理  由
壹、程序方面：
一、槍彈鑑定書有證據能力：按鑑定人由審判長、受命法官或檢
    察官就下列之人選任1 人或數人充之：(一)就鑑定事項有特別
    知識經驗者。(二)經政府機關委任有鑑定職務者；鑑定之經過
    及其結果，應命鑑定人以言詞或書面報告；法院或檢察官得
    囑託醫院、學校或其他相當之機關、團體為鑑定，或審查他
    人之鑑定，並準用第203 條至第206 條之1 規定，刑事訴訟
    法第198 條、第206 條第1 項、第208 條第1 項分別定有明
    文。
二、臺灣高雄地方法院檢察署已概括選任內政部警政署刑事警察
    局，為該署轄區司法警察機關調查中案件有關槍彈有無殺傷
    力之鑑定事項之鑑定機關，有該署92年7 月11日雄檢楠文字
    第0921000185號函可參。依上開說明，卷附內政部警政署刑
    事警察局95年2月23日刑鑑字第0950021157 號槍彈鑑定書，
    雖係被告以外之人於審判外之書面陳述，然係檢察機關概括
    委託內政部警政署刑事警察局鑑定後所製作之鑑定報告，為
    刑事訴訟法第159條第1項所指例外情形，應有證據能力。
壹、實體部分：
一、上訴人即被告甲○○對於上揭事實，業於偵查、原審及本院
    準備程序（被告於本院審理期日經傳未到庭）時坦承不諱，
    又扣案之槍彈，經送刑事警察局鑑定結果，認為扣案之槍枝
    1 枝（槍枝管制編號0000000000號）係仿FN廠1910型半自動
    手槍製造之槍枝，換裝土造金屬槍管改造而成之改造手槍1
    枝（含彈匣1個），機械性能良好，可擊發適用子彈，認具
    有殺傷力。送鑑改造子彈22顆，認均係具直徑約8.7mm土造
    金屬彈頭之土造子彈，採樣7顆試射，均可擊發，認均具有
    殺傷力等節，此有刑事警察局95年2月23日刑鑑字第
    0950021157號槍彈鑑定書1 份（見偵卷第31至33頁）在卷足
    憑，足認被告自白與事實相符，堪信為真實，本件事證明確
    ，被告上開犯行堪予認定。
二、論罪部份：
（一）核被告所為，係犯槍砲彈藥刀械管制條例第8條第4項未經
      許可，持有可發射子彈具有殺傷力之改造手槍罪、同條例
      第12條第4項未經許可，持有子彈罪。被告以一持有行為
      ，同時持有手槍與子彈，係以一行為同時觸犯構成要件不
      同之罪名，為想像競合犯，應依刑法第55條前段之規定，
      從一重論以持有改造手槍罪。至於公訴人雖未就被告持有
      子彈之犯行部分起訴，惟此部分與已起訴之持有上開具有
      殺傷力之改造手槍犯行，有想像競合之裁判上一罪關係，
      業如前述，本院自得併予審理。
（二）辯護意旨另以：「被告於94年7月間，持有具有殺傷力之
      9mm制式子彈9顆部分犯行，與本案被告持有上開子彈犯行
      ，雖然時間相隔6個月，但均係持有子彈，係基於概括犯
      意為之，應屬連續犯之裁判上一罪」等語，經查被告上開
      94年間持有子彈犯行，固由原審法院先繫屬（95年1 月17
      日繫屬）審理中（95年度訴字第138 號），但該案被告持
      有子彈之時間（即94年7 月）距本案被告持有本案槍彈之
      時間（即95年1 月）已相距6 個月之久，又被告於該案準
      備程序時供明：「子彈部分，『陳志章』在95年1 月底拿
      到梓官鄉台17線的中油加油站給我，當時「陳志章」要跟
      我借錢，要以子彈及槍枝作為抵押品，『陳志章』要跟我
      借5 萬元，所以把扣案的子彈及槍枝同時交給我，我收受
      當時就知道是槍枝及子彈，我是另行起意持有槍、彈，是
      『陳志章』拿槍枝及子彈要跟我借錢時，我同意，我才起
      意持有該次扣案的槍、彈‧‧‧」（見本院第124 頁所附
      之原審法院95年度訴字第138 號95年4 月26日準備程序筆
      錄），顯見被告所犯本件持有子彈犯行，與其另於94年7
      月間之持有子彈犯行，並非基於概括之犯意反覆為之，其
      前後2 次持有子彈犯行間，顯不具連續犯之裁判上一罪關
      係，而係各別起意之獨立犯行，是本院自應就被告本件持
      有子彈犯行予以依法論科，附此敘明。
三、原判決對被告據以論罪科刑，固非無見。惟關於被告併科罰
    金所為之易服勞役折算標準，因刑法此部分規定於被告行為
    後已有修正，原判決未及比較新舊法，而適用刑法修正前之
    規定，已有未洽（如後所述）。被告上訴意旨，仍執前述二
    (二)之辯護主張，指摘判決不當，雖無理由，但原判決有上述
    未及適用新法之可議，仍應由本院將原判決撤銷改判。審酌
    被告係因質押始收取友人陳志章交付之上開槍彈作為擔保品
    ，而一時失慮誤觸法網，持有之槍彈非其所有，更無欲持以
    犯罪之意，持有之槍彈數量亦僅1枝槍及22顆子彈，及其犯
    罪之動機、目的、所生危害、智識程度、生活狀況等一切情
    狀，量處如主文所示之刑；又關於併科罰金部分，因被告行
    為時之易服勞役折算標準，業據修正前罰金罰鍰提高標準條
    例第2條前段規定，就其原定數額提高為100倍折算1日，則
    被告行為時之易服勞役折算標準，應以銀元300元折算1日，
    即新台幣900元折算1日。惟95年7月1日修正公布施行之刑法
    第42條第3項前段規定：「易服勞役以新台幣一仟元、二仟
    元或三仟元折算一日。」比較修正前後之易服勞役折算標準
    ，以修正後之規定，較有利於被告，則應依刑法第2條第1項
    後段規定，適用修正後之刑法第42條第3 項前段規定，並考
    量被告犯罪情節等而諭知如主文所示之折算標準。末查扣案
    之上開FN廠1910型半自動手槍之改造手槍1 枝及口徑8.7mm
    土造子彈15顆（扣案其他7 顆子彈，業經試射而不具殺傷力
    ，不予宣告沒收），均係槍砲彈藥刀械管制條例第4條 第1
    項第1 款、第2 款所列物品，乃未經許可不得持有之違禁物
    ，應依刑法第38條第1 項第1 款規定宣告沒收。
四、被告經合法傳喚，無正當理由不到庭（本院卷第111 、118
    、129 頁之送達證書、刑事報到單、戶籍資料查詢結果），
    爰不待其陳述，逕行判決。
據上論結，應依刑事訴訟法第369 條第1 項前段、第364 條、第
371條、第299條第1項前段，槍砲彈藥刀械管制條例第8條第4項
、第12條第4項，刑法第2條第1項後段、第11條、第55條前段、
第42條第3項前段、第38條第1項第1款，判決如主文。
本案經檢察官張其主到庭執行職務。
中    華    民    國    95    年    11    月    7     日
                  刑事第一庭    審判長法  官  郭雅美
                                      法  官  莊崑山
                                      法  官  張意聰
以上正本證明與原本無異。
如不服本判決應於收受本判決後10日內向本院提出上訴書狀，其
未敘述上訴理由者，並得於提起上訴後10日內向本院補提理由書
狀（均須按他造當事人之人數附繕本）「切勿逕送上級法院」。
中    華    民    國    95    年    11    月    7     日
                                      書記官  呂素珍
附錄本判決論罪科刑法條：
槍砲彈藥刀械管制條例第8 條
未經許可，製造、販賣或運輸鋼筆槍、瓦斯槍、麻醉槍、獵槍、
空氣槍或第4 條第1 項第1 款所定其他可發射金屬或子彈具有殺
傷力之各式槍砲者，處無期徒刑或5 年以上有期徒刑，併科新臺
幣1000萬元以下罰金。
未經許可，轉讓、出租或出借前項所列槍枝者，處5 年以上有期
徒刑，併科新臺幣1000萬元以下罰金。
意圖供自己或他人犯罪之用，而犯前二項之罪者，處無期徒刑或
7 年以上有期徒刑，併科新臺幣1000萬元以下罰金。
未經許可，持有、寄藏或意圖販賣而陳列第1 項所列槍枝者，處
3 年以上10年以下有期徒刑，併科新臺幣700 萬元以下罰金。
第 1 項至第 3 項之未遂犯罰之。
槍砲彈藥刀械管制條例第12條
未經許可，製造、販賣或運輸子彈者，處1 年以上7 年以下有期
徒刑，併科新台幣500 萬元以下罰金。
未經許可，轉讓、出租或出借子彈者，處6 月以上5 年以下有期
徒刑，併科新台幣300 萬元以下罰金。
意圖供自己或他人犯罪之用，而犯前二項之罪者，處3 年以上10
年以下有期徒刑，併科新台幣700 萬元以下罰金。
未經許可，持有、寄藏或意圖販賣而陳列子彈者，處5 年以下有
期徒刑，併科新台幣300 萬元以下罰金。
第 1 項至第 3 項之未遂犯罰之。


司法院資訊處製作；財團法人民間司法改革基金會備份。
